臺灣高等法院臺中分院刑事判決　　　　　　　　九十一年度上更(一)字第一九八號
　　上　訴　人
　　即　被　告　甲○○　男　三.
　　選任辯護人　陳益軒　律師
　　選任辯護人　劉思顯　律師
右上訴人因偽造有價證券等案件，不服臺灣台中地方法院八十八年度訴緝字第五五二
號中華民國八十八年十一月二十五日第一審判決（起訴案號：臺灣台中地方法院檢察
署八十七年度偵字第一六八二八號），提起上訴，本院判決後經最高法院第一次發回
更審，本院判決如左：
    主      文
上訴駁回。
    事      實
一、甲○○曾因贓物罪，於民國（下同）八十七年十月二十四日為台灣台中地方法院
    判處有期徒刑三月，於八十七年十一月十八日易科罰金執行完畢（不構成累犯）
    。詎甲○○竟與化名「洪大鵬」之林峻毅（業經另判刑在案）共同基於意圖為自
    己不法所有、意圖供行使之用及概括行使偽造私文書之犯罪意思聯絡，由林峻毅
    提供其前任職銀行期間所取得之丙○○、乙○○名義之身分證影本及丙○○為所
    有權人之坐落台中縣大里市○○路○段一八一巷十九號房地之土地及建物所有權
    狀影本，及於不詳時地委由不知情之不詳姓名之人代刻方式而偽造之「丙○○」
    、「乙○○」印章各一顆；並與甲○○約定以動產擔保交易附條件買賣，由甲○○任買受人，而偽以丙○○、乙○○名義為連帶保證人之方式，由林峻毅與福灣
    企業股份有限公司（下稱福灣公司）之銷售業務員王宏喬接洽購車事宜。連續於
    八十七年三月二十五日，由甲○○填具福灣公司分期購車申請書，並由林峻毅在
    申請書保證人簽名處偽造丙○○、乙○○之署押，而偽造以丙○○、乙○○為保
    證人之福灣公司分期購車申請書，提出交付王宏喬行使。又於同年月二十六日，
    在台中市○○路、大墩路口「陳記泡沬紅茶店」與王宏喬簽定出賣人為福灣公司
    ，買受人為甲○○之動產擔保交易附條件買賣契約書，並推由林峻毅在契約書上
    乙方連帶保證人處及車主與保證人對保簽章處分別偽造丙○○、乙○○署押及持
    前揭印章偽造丙○○、乙○○印文，而偽造丙○○、乙○○為連帶保證人之附條
    件買賣契約書，並提出交付王宏喬供購車之用而行使之。甲○○、林峻毅於簽約
    同時，由甲○○簽發發票日八十七年三月二十六日、到期日八十七年四月二十六
    日、面額新台幣五十七萬一千元、受款人福灣企業股份有限公司之本票一紙時，
    由林峻毅在本票上以同法偽造丙○○、乙○○署押及印文方式，而偽造以丙○○
    、乙○○與甲○○為本票共同發票人並提出交付王宏喬而行使之。因使福灣公司
    陷於錯誤，而交付Ｂ二─二四二七號自用小客車一部，並足生損害於丙○○、乙○○及福灣公司。甲○○取得該車後交由林峻毅，以十五萬元之代價出賣予不詳
    姓名之人，致生損害於債權人福灣公司。
二、案經台中市警察局第五分局報請臺灣臺中地方法院檢察署檢察官偵查起訴。
    理      由
一、訊據被告甲○○（以下稱被告）對於右揭犯罪事實，固坦承有與同案被告林峻毅
    於八十七年三月間共同以動產擔保交易附條件買賣方式向福灣公司購買Ｂ二─二
    四二七號自用小客車一部，並由其擔任動產擔保交易之買受人，及在提出給福灣
    公司之如附表編號一、二所示之私文書及編號三所示本票上簽名等事實，惟否認
    有何偽造文書及偽造有價證券等犯行，辯稱：伊係於八十七年三月間閱報前往應
    徵公司負責人，始認識同案被告林峻毅，因同案被告林峻毅告之其所仲介於南投
    縣埔里鎮之房屋願過戶登記予伊，惟須以分期付款方式購買一自用小客車供其使
    用，被告不疑始同意在分期購車申請書、動產擔保交易附條件買賣契約書及本票
    上簽名，其餘購車事宜及連帶保證人等之簽章均非伊所為，伊無偽造私文書等犯
    行。經查：（一）被告於警訊時坦承其係依報紙登載向同案被告林峻毅應徵「公
    司負責人」，始認識同案被告林峻毅，並稱「我不知道去當人頭保會造成這種後
    果」。按被告為高職肄業，教育程度非低，渠應徵所謂「公司負責人」時，當不
    難察覺其將來僅係被利用之人頭。且被告於同日警訊中亦自承：「他（指同案被
    告林峻毅）是要我與他一同去買車。當時他與王宏喬買車時自稱洪大鵬」等語。
    被告既係應徵人頭，其與同案被告林峻毅前往購車時，復知悉同案被告林峻毅係
    冒名，衡情自不難查悉渠等所謂購車係非法之勾當。（二）於原審法院審理期間
    被告亦不否認，有與同案被告林峻毅共同以動產擔保交易附條件買賣之方式，向
    福灣公司購車之事實。且據同案被告林峻毅於警訊時供稱：「甲○○是見報來應
    徵人頭，我見他很配合，就叫他與我一起從事招攬人頭」；嗣於偵查時亦供稱：
    「我有意圖以人頭戶申請信用卡。甲○○是我應徵進來的，他替我招攬五個人頭
    ，但是他給的人頭信用有瑕疵，故我未送件出去．．．」（見八十七年八月十一
    日訊問筆錄），足見被告應知同案被告林峻毅對外為交易行為時應係利用人頭為
    之。此外，上開事實亦據證人即福灣公司代理人曾俊迪，及證人王宏僑即福灣公
    司之銷售業務員，分別於偵查及本院前審審理時證屬實。（三）被告雖否認犯罪
    ，惟衡諸一般動產擔保交易附條件買賣契約，常須提供一定之資力證明及有連帶
    保證人之保證，出賣人始同意將標的物出賣與買受人，為社會生活經驗可以得知
    之事實。蓋若非有一定之擔保，則出賣人當不從事如此高風險之買賣，此觀之本
    件該福灣公司之分期購車申請書，及附條件買賣合約書上，均有保證人一欄之設
    計，亦可得知。被告既不否認本件該分期購車申請書，及附條件買賣合約書上買
    受人之簽名，均為其所自為者，則亦應對動產擔保交易附條件買賣之須有連帶保
    證人之事實知之甚明。惟被告竟對本件該動產擔保交易之連帶保證人「丙○○」
    、「乙○○」均不認識，且供稱係由同案被告林峻毅所提供者；其被告既充任動
    產擔保交易附條件買賣之買受人，卻不認識同案被告林峻毅所提供之連帶保證人
    ，復未曾與之謀面而徵得該二保證人之同意，即以之為購車之連帶保證人向福灣
    公司購車，此種交易之方式，顯與一般社會生活經驗相悖，足認被告所辯不知該
    「丙○○」、「乙○○」二人名義係冒用之詞，並不可採。（四）被告既為動產
    擔保交易附條件買賣契約之買受人，其購車之目的竟係為交付予同案被告林峻毅
    使用，以獲得林峻毅同意將所介紹之房屋移轉登記予伊。且被告亦坦承其購車沒
    有付任何金錢，核與同案被告林峻毅所稱貸款由其繳納乙節相符。由此亦足認被
    告並無購車之真意，而有不法之意圖甚明。是本件該連帶保證人部分之簽名，雖
    非被告所自為，而係由同案被告林峻毅所為者，惟查被告既知情並以自己充任買
    受人，而由同案被告林峻毅，以簽立不實連帶保證人之悖於常情方式，為動產擔
    保交易之買賣行為，其與同案被告林峻毅間有犯意之聯絡及行為之分擔，自不待
    言。此外，並有福灣公司所提出之如附表編號一、二所示之私文書及編號三所示
    之本票等附卷可稽，本件事證已經明確，被告甲○○犯行已洵堪認定，應予依法
    論科。
二、核被告甲○○所為係犯刑法第二百零一條第一項偽造有價證券罪、第二百十六條
    、第二百十條行使偽造私文書罪、第三百三十九條第一項詐欺罪、及動產擔保交
    易法第三十八條之罪。被告甲○○與同案被告林峻毅二人間有犯意之聯絡及行為
    之分擔，為共同正犯。被告甲○○與同案被告林峻毅為偽造私文書及偽造有價證
    券而分於如附表編號一、二所示文件及編號三所示本票上偽造「丙○○」、「乙○○」名義之署押及印文行為，分為被告甲○○偽造私文書及偽造有價證券之部
    分行為，均不另論罪。又被告甲○○偽造如附表編號一、二所示之文書後，復持
    以行使，其偽造之低度行為，應為行使之高度行為所吸收，不另論罪。被告甲○○偽造如附表編號三所示之本票後，持以行使，其行使行為吸收於偽造行為之中
    ，亦不另論罪。被告甲○○先後二次行使如附表編號一、二所示文書之行使偽造
    私文書犯行，時間緊接，所犯係構成要件相同之罪名，顯係基於概括犯意為之，
    為連續犯，應依刑法第五十六條規定論以一罪，並加重其刑。又被告甲○○偽造
    如附表編號一、二所示之私文書及編號三本票，分係一行為行使及偽造「丙○○
    」、「乙○○」之私文書及本票，為同種想像競合犯，應從一重處斷。又被告甲○○所犯上開刑法第二百零一條第一項偽造有價證券罪及第二百十六條、第二百
    十條行使偽造私文書罪及第三百三十九條第一項詐欺罪及動產擔保交易法第三十
    八條之罪間，有方法結果之牽連關係，應從一重之刑法第二百零一條第一項偽造
    有價證券罪處斷。公訴人就被告甲○○所為漏未論及被告尚犯刑法第二百零一條
    第一項偽造有價證券罪及動產擔保交易法第三十八條之罪，惟查動產擔保交易法
    第三十八條之罪部分，業據公訴人於犯罪事實欄敘述被告係以動產擔保交易方式
    為詐欺之犯罪行為甚明，顯為已經起訴，而僅係論罪法條漏引，法院自得併予審
    理。另刑法第二百零一條第一項偽造有價證券部分，公訴人雖漏未起訴，惟查與
    已經起訴部分之詐欺、行使偽造私文書及動產擔保第三十八條等罪有牽連犯之裁
    判上一罪之關係，已如前述，為起訴效力所及，自為本院所得併予審究者，且依
    法變更起訴法條，均附以敘明。原審法院因而依刑事訴訟法第二百九十九條第一
    項前段、第三百條，動產擔保交易法第三十八條、刑法第十一條前段、第二十八
    條、第二百零一條第一項、第二百零五條、第二百十條、第二百十六條、第二百
    十九條、第三百三十九條第一項、第五十五條前段、後段，罰金罰鍰提高標準條
    例第一條前段之規定，並審酌被告犯罪之動機、目的、手段、品行，本件犯罪之
    情節係以行使偽造私文書及偽造有價證券等方式，行詐騙之實，破壞社會經濟秩
    序及善良風氣，其犯罪所生之損害非輕，惟本件犯罪之所得悉為同案被告林峻毅
    所取，被告甲○○係因貪圖私利，而受同案被告林峻毅之利誘，始共同為之犯罪
    情態，及犯罪後之態度等一切情狀，量處有期徒刑三年，以示懲儆。如附表編號
    一、二所示私文書，於被告偽造完成後，均經提出予證人王宏喬交付福灣公司行
    使，已非屬被告所有，惟其上偽造之署押及印文，不問屬於犯人與否，仍應依刑
    法第二百十九條規定諭知沒收。如附表編號三所示偽造「丙○○」、「乙○○」
    為共同發票人部分之本票，（甲○○於本票簽名為共同發票人部分，非屬偽造、
    不在沒收之範圍）雖已經提出予證人王宏喬交付福灣公司行使，惟偽造之本票不
    問屬於犯人與否，應依刑法第二百零五條規定諭知沒收，且偽造之本票部分既經
    沒收，其上偽造之署押及印文自不另為沒收之諭知。又本件被告甲○○與同案被
    告林峻毅用以偽造如附表編號二所示私文書及編號三所示本票之偽造之「丙○○
    」、「乙○○」名義之印章，係同案被告林峻毅自己於不詳時間委由不詳姓名之
    人所代刻者，其偽造印章部分與被告甲○○並不相涉，且該偽造之印章已經原審
    法院於對林峻毅之判決中為沒收之諭知，自無須再對該偽造之印章為沒收宣告，
    附予敘明，核無不合，被告上訴仍執前詞否認犯罪，其上訴為無理由，應予駁回
    。
三、據上論結，應依刑事訴訟法第三百六十八條判決如主文。
本案經檢察官丁○○到庭執行職務。
中      華      民      國      九十一  年      十二    月      三十一  日
                                臺灣高等法院臺中分院刑事第三庭
                                      審判長法  官  陳  朱  貴
                                            法  官  廖  柏  基
                                            法　官　劉　連　星
右正本證明與原本無異。
如不服本判決應於收受送達後十日內向本院提出上訴書狀，其未敘述上訴之理由者並
得於提起上訴後十日內向本院補提理由書（均須按他造當事人之人數附繕本）。
                                            書記官　李　妍　嬅
中      華      民      國      九十二  年      一      月      二      日
附表：
一、甲○○向福灣企業股份有限公司提出之分期購車申請書上偽造之保證人「丙○○
    」、「乙○○」名義之署押各一枚。
二、Ｂ二─二四二七號自用小客車之附條件買賣合約書上偽造之連帶保證人「丙○○
    」、「乙○○」名義之印文及署押各二枚。（註：一式七份，正本一份、副本六
    份）
三、偽造以丙○○、乙○○為本票共同發票人、發票日八十七年三月二十六日、到期
    日八十七年四月二十六日、面額新台幣五十七萬一千元、受款人福灣企業股份有
    限公司部分。（上有丙○○、乙○○署押及印文各一枚）
附錄本案論罪科刑法條全文：
刑法第二百零一條
意圖供行使之用，而偽造、變造公債票、公司股票或其他有價證券者，處三年以上十
年以下有期徒刑，得併三千元以下罰金。
行使偽造、變造之公債票、公司股票或其他有價證券，或意圖供行使之用，而收集或
交付於人者，處一年以上七年以下有期徒刑，得併科三千元以下罰金。
刑法第二百十條
偽造、變造私文書，足以生損害於公眾或他人者，處五年以下有期徒刑。
刑法第二百十六條
行使第二百十條至第二百十五條之文書者，依偽造、變造文書或登載不實事項或使登
載不實事項之規定處斷。
刑法第三百三十九條
意圖為自己或第三人不法之所有，以詐術使人將本人或第三人之物交付者，處五年以
下有期徒刑、拘役或科或併科一千元以下罰金。
以前項方法得財產上不法之利益或使第三人得之者，亦同。
前二項之未遂犯罰之。
動產擔保交易法第三十八條
動產擔保交易之債務人，意圖不法之利益，將標的物遷移、出賣、出質、移轉、抵押
或為其他處分，致生損害於債權人者，處三年以下有期徒刑、拘役或科或併科六千元
以下之罰金。
                                                                        Ａ
